---
title: "**Trabajo Final**"
author: "Grado en IngenierĂ­a InformĂˇtica"
date: "2023/24"
output: word_document 
---

---Estudio descriptivo---
```{r}
library(readxl)
Ciclistas <- read_excel("")
```
```{r}
suppressWarnings(library(summarytools))
descr(Ciclistas)
```
```{r}
Tiempo<-Ciclistas$`Tiempo(s)`
range(Tiempo)
```
```{r}
suppressWarnings(library(summarytools))
descr(Tiempo)
```
```{r}
boxplot(Ciclistas$`Tiempo(s)`,ylab="Tiempo",main="Diagrama de Caja", col="aquamarine")
```
```{r}
hist(Ciclistas$`Tiempo(s)`,xlab = "Tiempo",main="Histograma",col="cornflowerblue")
```

---Ajuste de distribuciones---

* Histograma y curva normal
```{r}
hist(Ciclistas$`Tiempo(s)`, 
     probability = TRUE, #histograma tiene area = 1
     xlab = "Tiempo", main="Histograma tiempo") 
curve(dnorm(x, mean(Ciclistas$`Tiempo(s)`), sd(Ciclistas$`Tiempo(s)`)), 
      col="blue", lwd=2, add=TRUE, yaxt="n")
```
```{r}
library(fitdistrplus)
```
```{r message=FALSE, warning=FALSE}
normalfit <- fitdist(Ciclistas$`Tiempo(s)`,"norm")
normalfit
```
## 1.3 Otros contrastes de bondad de ajuste de normalidad
El paquete `nortest` incluye los siguientes:
* `ad.test`: Contraste de Anderson-Darling
* `cvm.test`: Contraste de Cramer-von Mises
* `lillie.test`: Contraste de Kolmogorov-Smirnov-Lilliefors
* `pearson.test`: Contraste de chi-cuadrado de Pearson para normalidad
* `sf.test`: Contraste de Shapiro-Francia
```{r}
library(nortest)
ad.test(Ciclistas$`Tiempo(s)`)
cvm.test(Ciclistas$`Tiempo(s)`)
lillie.test(Ciclistas$`Tiempo(s)`)
pearson.test(Ciclistas$`Tiempo(s)`)
sf.test(Ciclistas$`Tiempo(s)`)
```
AdemĂˇs, es posible obtener una representaciĂłn grĂˇfica del ajuste mediante
```{r}
plot(normalfit)
```
El analisis descriptivo nos muestra el dato del Skewness = -0.49(obtenido en la parte de Estudio descriptivo). Al ser menor que 0 no se ajusta a una distribuciĂłn normal.

## 3.2 Ajuste de una distribuciĂłn Weibull
Ajustamos el modelo
```{r message=FALSE, warning=FALSE}
weibullfit <- fitdist(Ciclistas$`Tiempo(s)`, "weibull")
weibullfit
```
Para representarla
```{r}
plot(weibullfit)
```
Realizamos los test con goftest
```{r}
ad.test(Ciclistas$`Tiempo(s)`,"pweibull",28.9302	,1910.9808	, estimated=TRUE)
cvm.test(Ciclistas$`Tiempo(s)`,"pweibull",28.9302	,1910.9808	,
estimated=TRUE)
```

---Intervalos de confianza---

No se puede calcular el intervalo de confianza para la varianza ya que los datos no se distribuyen normalmente.

Contraste de hipĂłtesis sobre la media de tiempo:
$$H_0: \mu(Tiempo medio) = 1860      \ \ \ \    H_1: \mu(Tiempo medio) > 1860$$
```{r}
t.test(Ciclistas$`Tiempo(s)`,mu = 1860, alternative = "greater")
```

Recalculamos el p-valor
```{r}
pnorm(2.6236, lower.tail = FALSE) #mujeres
```
Como el p-valor es < 0.05 rechazamos la hipĂłtesis nula y aceptamos la alternativa.

Intervalo de confianza para la media:
```{r}
t.test(Ciclistas$`Tiempo(s)`)$conf.int
```



--RegresiĂłn MĂşltiple---
```{r}
library(readxl)
Ciclistas <- read_excel("C:/Users/Isaac/OneDrive/Escritorio/alvaro universidad/2Âş/EstadĂ­stica/Trabajo final/Ciclistas.xlsx")
head(Ciclistas, 6)
```
```{r setup, include=FALSE}
knitr::opts_chunk$set(echo = TRUE)
```
```{r}
plot(Ciclistas)
```
GrĂˇfico boxplot para cada variable por separado.
```{r}
par(mfrow=c(2,4))
boxplot(Ciclistas$Edad, xlab = "Edad")
boxplot(Ciclistas$`Velocidad Media (Km/h)`, xlab = "Velocidad Media")
boxplot(Ciclistas$`Tiempo(s)`, xlab = "Tiempo(s)")
boxplot(Ciclistas$`Equipos(numero)`, xlab = "Equipos")
```
Para ver mejor estas relaciones, a continuaciĂłn, trazamos el grĂˇfico XY para cada
variable por separado. Los seis grĂˇficos XY son:
```{r}
par(mfrow=c(2,4))
plot(Ciclistas$Edad, Ciclistas$`Tiempo(s)`)
plot(Ciclistas$`Velocidad Media (Km/h)`, Ciclistas$`Tiempo(s)`)
plot(Ciclistas$`Equipos(numero)`, Ciclistas$`Tiempo(s)`)
```
Modelo con todas las variables, eliminando una a una las variables no significativas
```{r}
model <- lm(`Tiempo(s)` ~ Edad + `Velocidad Media (Km/h)` + `Equipos(numero)`, data = Ciclistas)
summary(model)
```
La variable menos significativa es Equipos(Numero), es decir, que
eliminamos.
```{r}
model <- lm(`Tiempo(s)` ~ Edad + `Velocidad Media (Km/h)`, data = Ciclistas)
summary(model)
```
`Tiempo(s)` = -0.18635 Edad -36.81609 `Velocidad Media (Km/h)` + 3707.08544

Observamos los grĂˇficos
```{r}
par(mfrow=c(2,2))
plot(model)
```

AnĂˇlisis de varianza
```{r}
aov(model)
```

Para completar el anĂˇlisis crĂ­tico del modelo, estudiamos la normalidad de los
residuos.

```{r}
hist(model$residuals, 
     probability = TRUE, # histogram has a total area = 1
     xlab = "Residuals") 
curve(dnorm(x, mean(model$residuals), sd(model$residuals)), 
      col="blue", lwd=2, add=TRUE, yaxt="n")
```

Hacemos el test
```{r}
library(nortest)
pearson.test(model$residuals)
```

```{r}
boxplot(Ciclistas$`Tiempo(s)` ~ Ciclistas$`Equipos(numero)`)
```

```{r}
Ciclistas$equipo1 = (Ciclistas$`Equipos(numero)`==1)
Ciclistas$equipo2 = (Ciclistas$`Equipos(numero)`==2)
Ciclistas$equipo3 = (Ciclistas$`Equipos(numero)`==3)
Ciclistas$equipo4 = (Ciclistas$`Equipos(numero)`==4)
Ciclistas$equipo5 = (Ciclistas$`Equipos(numero)`==5)
Ciclistas$equipo6 = (Ciclistas$`Equipos(numero)`==6)
Ciclistas$equipo7 = (Ciclistas$`Equipos(numero)`==7)
Ciclistas$equipo8 = (Ciclistas$`Equipos(numero)`==8)
Ciclistas$equipo9 = (Ciclistas$`Equipos(numero)`==9)
Ciclistas$equipo10 = (Ciclistas$`Equipos(numero)`==10)
Ciclistas$equipo11 = (Ciclistas$`Equipos(numero)`==11)
Ciclistas$equipo12 = (Ciclistas$`Equipos(numero)`==12)
Ciclistas$equipo13 = (Ciclistas$`Equipos(numero)`==13)
Ciclistas$equipo14 = (Ciclistas$`Equipos(numero)`==14)
Ciclistas$equipo15 = (Ciclistas$`Equipos(numero)`==15)
Ciclistas$equipo16 = (Ciclistas$`Equipos(numero)`==16)
Ciclistas$equipo17 = (Ciclistas$`Equipos(numero)`==17)
Ciclistas$equipo18 = (Ciclistas$`Equipos(numero)`==18)
Ciclistas$equipo19 = (Ciclistas$`Equipos(numero)`==19)
Ciclistas$equipo20 = (Ciclistas$`Equipos(numero)`==20)
Ciclistas$equipo21 = (Ciclistas$`Equipos(numero)`==21)
Ciclistas$equipo22 = (Ciclistas$`Equipos(numero)`==22)
Ciclistas$equipo23 = (Ciclistas$`Equipos(numero)`==23)
model <- lm(`Tiempo(s)`~ Edad + `Velocidad Media (Km/h)` + equipo1 + equipo2 + equipo3 + equipo4 + equipo5 + equipo6 + equipo7 + equipo8 + equipo9 + equipo10 + equipo11 + equipo12 + equipo13 + equipo14 + equipo15 + equipo16 + equipo17 + equipo18 + equipo19 + equipo20 + equipo21  + equipo22, data = Ciclistas)
summary(model)
```

```{r}
par(mfrow=c(2,2))
plot(model)
```

```{r}
model <- lm(`Tiempo(s)`~ Edad + `Velocidad Media (Km/h)` + equipo2 + equipo3 + equipo4 + equipo5 + equipo6 + equipo7 + equipo8 + equipo9 + equipo10 + equipo11 + equipo12 + equipo13 + equipo14 + equipo15 + equipo16 + equipo17 + equipo18 + equipo19 + equipo20 + equipo21  + equipo22 + equipo23, data = Ciclistas)
summary(model)
```

```{r}
model <- lm(`Tiempo(s)`~ Edad + `Velocidad Media (Km/h)` + equipo3 + equipo4 + equipo5 + equipo6 + equipo7 + equipo8 + equipo9 + equipo10 + equipo11 + equipo12 + equipo13 + equipo14 + equipo15 + equipo16 + equipo17 + equipo18 + equipo19 + equipo20 + equipo21  + equipo22 + equipo23, data = Ciclistas)
summary(model)
```

```{r}
model <- lm(`Tiempo(s)`~ Edad + `Velocidad Media (Km/h)` + equipo4 + equipo5 + equipo6 + equipo7 + equipo8 + equipo9 + equipo10 + equipo11 + equipo12 + equipo13 + equipo14 + equipo15 + equipo16 + equipo17 + equipo18 + equipo19 + equipo20 + equipo21  + equipo22 + equipo23, data = Ciclistas)
summary(model)
```

```{r}
model <- lm(`Tiempo(s)`~ Edad + `Velocidad Media (Km/h)` + equipo5 + equipo6 + equipo7 + equipo8 + equipo9 + equipo10 + equipo11 + equipo12 + equipo13 + equipo14 + equipo15 + equipo16 + equipo17 + equipo18 + equipo19 + equipo20 + equipo21  + equipo22 + equipo23, data = Ciclistas)
summary(model)
```

```{r}
model <- lm(`Tiempo(s)`~ Edad + `Velocidad Media (Km/h)` + equipo6 + equipo7 + equipo8 + equipo9 + equipo10 + equipo11 + equipo12 + equipo13 + equipo14 + equipo15 + equipo16 + equipo17 + equipo18 + equipo19 + equipo20 + equipo21  + equipo22 + equipo23, data = Ciclistas)
summary(model)
```

```{r}
model <- lm(`Tiempo(s)`~ Edad + `Velocidad Media (Km/h)` + equipo7 + equipo8 + equipo9 + equipo10 + equipo11 + equipo12 + equipo13 + equipo14 + equipo15 + equipo16 + equipo17 + equipo18 + equipo19 + equipo20 + equipo21  + equipo22 + equipo23, data = Ciclistas)
summary(model)
```

```{r}
model <- lm(`Tiempo(s)`~ Edad + `Velocidad Media (Km/h)`+ equipo8 + equipo9 + equipo10 + equipo11 + equipo12 + equipo13 + equipo14 + equipo15 + equipo16 + equipo17 + equipo18 + equipo19 + equipo20 + equipo21  + equipo22 + equipo23, data = Ciclistas)
summary(model)
```

```{r}
model <- lm(`Tiempo(s)`~ Edad + `Velocidad Media (Km/h)` + equipo9 + equipo10 + equipo11 + equipo12 + equipo13 + equipo14 + equipo15 + equipo16 + equipo17 + equipo18 + equipo19 + equipo20 + equipo21  + equipo22 + equipo23, data = Ciclistas)
summary(model)
```

```{r}
model <- lm(`Tiempo(s)`~ Edad + `Velocidad Media (Km/h)`+ equipo10 + equipo11 + equipo12 + equipo13 + equipo14 + equipo15 + equipo16 + equipo17 + equipo18 + equipo19 + equipo20 + equipo21  + equipo22 + equipo23, data = Ciclistas)
summary(model)
```

```{r}
model <- lm(`Tiempo(s)`~ Edad + `Velocidad Media (Km/h)` + equipo11 + equipo12 + equipo13 + equipo14 + equipo15 + equipo16 + equipo17 + equipo18 + equipo19 + equipo20 + equipo21  + equipo22 + equipo23, data = Ciclistas)
summary(model)
```

```{r}
model <- lm(`Tiempo(s)`~ Edad + `Velocidad Media (Km/h)` + equipo12 + equipo13 + equipo14 + equipo15 + equipo16 + equipo17 + equipo18 + equipo19 + equipo20 + equipo21  + equipo22 + equipo23, data = Ciclistas)
summary(model)
```

```{r}
model <- lm(`Tiempo(s)`~ Edad + `Velocidad Media (Km/h)` + equipo13 + equipo14 + equipo15 + equipo16 + equipo17 + equipo18 + equipo19 + equipo20 + equipo21  + equipo22 + equipo23, data = Ciclistas)
summary(model)
```

```{r}
model <- lm(`Tiempo(s)`~ Edad + `Velocidad Media (Km/h)` + equipo13 + equipo15 + equipo16 + equipo17 + equipo18 + equipo19 + equipo20 + equipo21  + equipo22 + equipo23, data = Ciclistas)
summary(model)
```

```{r}
model <- lm(`Tiempo(s)`~ Edad + `Velocidad Media (Km/h)` + equipo13 + equipo16 + equipo17 + equipo18 + equipo19 + equipo20 + equipo21  + equipo22 + equipo23,  data = Ciclistas)
summary(model)
```

```{r}
model <- lm(`Tiempo(s)`~ Edad + `Velocidad Media (Km/h)` + equipo13 + equipo17 + equipo18 + equipo19 + equipo20 + equipo21  + equipo22 + equipo23, data = Ciclistas)
summary(model)
```

```{r}
model <- lm(`Tiempo(s)`~ Edad + `Velocidad Media (Km/h)` + equipo13 + equipo18 + equipo19 + equipo20 + equipo21  + equipo22 + equipo23, data = Ciclistas)
summary(model)
```

```{r}
model <- lm(`Tiempo(s)`~ Edad + `Velocidad Media (Km/h)` + equipo13 + equipo19 + equipo20 + equipo21  + equipo22 + equipo23, data = Ciclistas)
summary(model)
```

```{r}
model <- lm(`Tiempo(s)`~ Edad + `Velocidad Media (Km/h)` + equipo13 + equipo20 + equipo21  + equipo22 + equipo23, data = Ciclistas)
summary(model)
```

```{r}
model <- lm(`Tiempo(s)`~ Edad + `Velocidad Media (Km/h)` + equipo13 + equipo20  + equipo22 + equipo23, data = Ciclistas)
summary(model)
```

```{r}
model <- lm(`Tiempo(s)`~ Edad + `Velocidad Media (Km/h)` + equipo13 + equipo20  + equipo22, data = Ciclistas)
summary(model)
```

```{r}
par(mfrow=c(2,2))
plot(model)
```

```{r}
aov(model)
```

```{r}
hist(model$residuals, 
     probability = TRUE, # histogram has a total area = 1
     xlab = "Residuals") 
curve(dnorm(x, mean(model$residuals), sd(model$residuals)), 
      col="blue", lwd=2, add=TRUE, yaxt="n")
```

```{r}
library(nortest)
pearson.test(model$residuals)
```
